【裁判字號】    95,財管,66
【裁判日期】    950922
【裁判案由】    選定遺產管理人
【裁判全文】
臺灣臺中地方法院民事裁定              95年度財管字第66號
聲  請  人  內政部營建署
法定代理人  乙○○
代  理  人  丁○○
相  對  人  丙○○
上列聲請人聲請選任被繼承人甲○○遺產管理人事件，本院裁定
如下：
    主  文
選任丙○○為被繼承人甲○○（男，民國○○○年○月○○日生
，生前住臺中縣龍井鄉○○村○○路○段二六０巷十九弄四一號
八樓之五，於民國九十四年一月八日死亡）之遺產管理人。
准對被繼承人甲○○之繼承人為承認繼承之公示催告。
被繼承人甲○○之繼承人，應自前項公示催告最後登載新聞紙之
日起，壹年內承認繼承，上述期限屆滿，無繼承人承認繼承時，
被繼承人甲○○之遺產，於清償債權並交付遺贈物後，如有剩餘
即歸屬國庫。
聲請程序費用新臺幣壹仟元由被繼承人甲○○之遺產負擔。
    理  由
一、按繼承開始時，繼承人有無不明，而無親屬會議或親屬會議
    未於一個月內選定遺產管理人者，利害關係人得聲請法院選
    任遺產管理人，並由法院依公示催告程序，定6個月以上之
    期限，公告繼承人，命其於期限內承認繼承。按公示催告之
    公告，應黏貼於法院之公告處，並登載於公報、新聞紙或其
    他相類之傳播工具；前項登載公報、新聞紙或其他相類之傳
    播工具之日期或期間由法院定之。又按民事訴訟法第542條
    及第543條之規定，除申報權利期間外，於依民法第1178條
    所為之公示催告準用之，民法第1177條、第1178條第1項、
    第2項、民事訴訟法第542條、非訟事件法第152條均規定甚
    明。又先順序繼承人均拋棄其繼承時由次順序之繼承人繼承
    ，其次順序繼承人有無不明或第4順序之繼承人均拋棄其繼
    承者，準用關於無人承認繼承之規定，民法第1176條第6項
    亦著有明文。
二、本件聲請意旨略以：被繼承人甲○○（男，民國○○年○月○○
    日生，生前住臺中縣龍井鄉○○村○○路○段260巷19弄41號
    8樓之5），於94年1月8日死亡，生前曾向聲請人借款，以台
    中縣龍井鄉○○段竹坑小段521地號等土地及建物，設定一
    般抵押權新臺幣（下同）233萬元予聲請人，目前尚欠約231
    萬元之本金，及其利息、違約金等未獲清償，相對人既留有
    遺產，惟其繼承人紛紛拋棄繼承，是其繼承人處於有無不明
    之狀態，且其親屬會議未於法定期間內選定遺產管理人，致
    該遺產無人管理而民事訴訟程序亦因而停止無以進行，自有
    聲請本院選定遺產管理人，依法踐行公示催告等程序之必要
    等語。
三、聲請人主張之事實，業據聲請人提出戶籍謄本7份、繼承系
    統表1份、本院拋棄繼承准予備查函1份、借據、抵押權設定
    契約書及他頊權利證明書各1份為證，經核屬實，自堪信為
    真實，且與上開法條尚無不合。本院認為相對人丙○○（女
    、56年1月31日生、身分證統一編號：Ｚ000000000號、住臺
    中縣清水鎮鎮○街83號之10），雖已拋棄繼承，然其既為被
    繼承人甲○○之配偶，對於被繼承人甲○○生前之財產及債
    權債務關係，應較他人知詳，故認為選任相對人擔任被繼承
    人甲○○之遺產管理人並無不妥，此外丙○○亦到庭表示願
    擔任遺產管理人在卷（本院95年9月20日訊問筆錄參照），
    爰裁定如主文第1項所示，並依法為承認繼承之公示催告。
    末按，民法第1185條規定：第1178條所定之期限屆滿，無繼
    承人承認繼承時，其遺產於清償債權，並交付遺贈物後，如
    有賸餘，歸屬國庫，附此敘明。
四、依非訟事件法第157條裁定如主文。
中    華    民    國    95    年    9     月    22    日
                  家事法庭      法  官  陳宗賢
以上正本係照原本作成。
如對本裁定抗告，須於裁定送達後十日內向本院提出抗告狀（須
附繕本）。
中    華    民    國    95    年    9     月    22    日
                                書記官


司法院資訊處製作；財團法人民間司法改革基金會備份。
